臺灣高等法院民事判決　　　　　　　　　99年度上字第1375號
上　訴　人　陳俊傑
　　　　　　陳定和
共　　　同
訴訟代理人　龔君彥律師
　　　　　　黃雅婷律師
複　代理人　羅以格
　　　　　　劉俞欣
被　上訴人　陳紀彤原名陳梅）.
訴訟代理人　許文哲律師
　　　　　　張家豪律師
上列當事人間請求返還借款事件，上訴人對於中華民國99年8月1
6日臺灣板橋地方法院98 年度訴字第2528號第一審判決提起上訴
，本院於100年11月9日言詞辯論終結，判決如下：
    主      文
上訴駁回。
第二審訴訟費用由上訴人負擔
    事實及理由
一、被上訴人起訴主張：
  (一)上訴人陳俊傑與被上訴人之女兒卓慧貞原為男女朋友關係
      ，雙方交往穩定曾論及婚嫁，被上訴人因而將上訴人陳俊
      傑視如己出，當上訴人陳俊傑於民國（以下同）86年間以
      投資為由向被上訴人借款，被上訴人遂於86年至87年間，
      先後借款予上訴人陳俊傑新臺幣（以下同）150,000元、2
      96,000元、350,000元、500,000元，並匯入上訴人陳俊傑
      位於臺北區中小企業銀行之帳戶內，上訴人陳俊傑再以同
      樣的理由借得500,000元、850,000元，亦請託被上訴人匯
      入另一上訴人即陳俊傑之父親陳定和之帳戶內，總計2,64
      6,000元。
  (二)上訴人陳俊傑於出國後曾於新加坡寫信自承對被上訴人負
      有債務，信函中第三列所載「我知道那筆錢的日期已到，
      而我答應您的承諾也沒有做到，我亦知這必定帶給您莫大
      的困擾」其中所指那筆錢即係上訴人陳俊傑開立之面額50
      萬元之支票，因當初被上訴人借貸此筆50萬元予上訴人陳
      俊傑時，自身手頭亦不寬裕，故此筆50萬元金錢係被上訴
      人向他人借款後再將所借款項貸予上訴人陳俊傑，為作為
      擔保，方由上訴人陳俊傑開立系爭支票交予收執，而支票
      所載發票日87 年7月10日已到，上訴人陳俊傑就其向被上
      訴人之借款係分毫未清償，其後至88 年1月15日時方以前
      揭信函提及此事。再者，由該信函第二頁所載「今年四月
      初我會回台灣工作，屆時我會工作來償還的」亦足資證明
      上訴人陳俊傑已承認對被上訴人借貸一事，至若其他借款
      部分亦有匯款資料可資為證。
  (三)縱認被上訴人與上訴人陳俊傑間消費借貸關係尚難以證明
      ，惟據匯款單及支票所示，上訴人陳俊傑係分別受有被上
      訴人匯款15萬元、29萬6 千元、35萬元及有50萬元之資金
      往來（即系爭支票之原因關係債務），上訴人陳定和亦係
      受有被上訴人分別匯款85萬、50萬元，故若上訴人否認與
      被上訴人間有消費借貸關係存在，其受有前揭金錢即係無
      法律上原因。
  (四)為此，依民法第478 條消費借貸之法律關係係請求上訴人
      陳俊傑應返還借款2,646,000元予被上訴人，另依民法第1
      79條不當得利之法律關係，請求上訴人陳俊傑應返還借款
      2,646,000 元予被上訴人，上訴人陳定和應返還不當得利
      1,350,000 元予被上訴人，均自起訴狀繕本送達翌日即98
      年12月27日起至清償日止，按年息5%計算之利息，此二項
      聲明於任一上訴人給付後，於其給付範圍內，其他上訴人
      免為給付等語。
二、上訴人則以：被上訴人之女卓慧貞與上訴人陳俊傑為男女朋
    友關係，雙方於84年間開始交往，感情穩定而論及婚嫁，是
    故被上訴人曾請託其女向上訴人陳俊傑借款30萬元，收受現
    金而未開立收據。嗣後又以同方式欲借款200 萬元，因金額
    龐大之故，上訴人即於86 年4月7日以匯款方式將200萬元匯
    入被上訴人之帳戶中。上訴人提出之15萬元、29萬6 千元及
    35萬元款項部分，確係由被上訴人匯入上訴人陳俊傑帳戶，
    惟此等款項均係被上訴人用以清償前開向上訴人陳俊傑所借
    用之二筆欠款。又被上訴人所提出50萬元支票和其所提匯入
    另一上訴人陳定和帳戶之50萬元部分，二者為同一筆款項，
    此款項係因被上訴人陸續歸還上訴人陳俊傑前開三筆欠款共
    計79.6萬元後（15萬元+29.6萬元+35萬元 =79.6萬元），被
    上訴人所借之欠款仍有150 多萬元尚未清償，上訴人陳俊傑
    乃不斷向被上訴人及卓慧貞二人催討借款。被上訴人及其女
    當時表示無力清償剩餘款項，故可由上訴人陳俊傑開立支票
    供其向他人融資調現以為清償欠款，且其日後會將支票票面
    之金額匯入上訴人陳俊傑支票存款帳戶以負責過票，上訴人
    陳俊傑毋庸擔心支票跳票，嗣經被上訴人及其女表示可調現
    之額度為50萬元，故請上訴人陳俊傑於開立支票時，填寫金
    額為50萬元，上訴人陳俊傑隨即同意上開建議，開立同額支
    票乙張交被上訴人收執，嗣經被上訴人通知上訴人陳俊傑其
    已以該票向他人借得款項50萬元，並請求上訴人陳俊傑提供
    帳戶給被上訴人以供匯入該筆款項之用，上訴人陳俊傑遂提
    供另一上訴人陳定和帳戶供被上訴人清償借款之用。其後上
    訴人因故不願為被上訴人換票展延票期，並要求被上訴人按
    時將票款匯入上訴人陳俊傑支票存款帳戶中，被上訴人則表
    示無力將票款匯入，然亦保證該張支票絕不會有人提示付款
    ，且付款期限經過後，上訴人陳俊傑得自行撤銷付款委託。
    上訴人陳俊傑於付款期限經過後即撤銷付款委託，此後歷經
    10年期間，未曾有人向上訴人陳俊傑請求支付該筆支票票款
    ，足認該筆50萬元款項並非上訴人陳俊傑向被上訴人所借貸
    之任何借款，而係被上訴人為返還積欠上訴人陳俊傑之欠款
    ，方為匯款至上訴人帳戶之行為。另該筆85萬元借款部分為
    上訴人陳俊傑請求被上訴人返還之欠款，並指定匯入上訴人
    陳定和之帳戶。被上訴人既主張消費借貸返還，自應就此有
    利於己之事實，負舉證責任。關於被上訴人主張不當得利之
    部分，被上訴人亦須先就上訴人等人無法律上之原因而受利
    益，並致被上訴人受損害等事項負擔舉證責任，若被上訴人
    未能加以舉證證明，則上訴人等人自不負返還其利益之義務
    。如原審認定被上訴人不當得利之請求有成立之可能，則同
    理前列第一次200 萬元之匯款係為被上訴人向上訴人陳俊傑
    所為之借款，若認上訴人陳俊傑無法舉證證明該筆款項為消
    費借貸，亦應同等評價為被上訴人有不當得利，上訴人陳俊
    傑即得主張以該筆金額抵銷本件被上訴人之請求之部分，爰
    以本狀向被上訴人為抵銷之意思表示等語置辯，並聲明駁回
    被上訴人之訴；如受不利益之判決，願供擔保請准宣告免為
    假執行。嗣上訴於本院復抗辯原審判決就舉證責任之分配顯
    然有誤，且縱使原審認定之舉證責任分配為可採，上訴人就
    其匯入被上訴人帳戶之200萬元之抵銷抗辯即為可採。
三、原審為被上訴人一部勝訴、一部敗訴之判決，依不當得利之
    法律關係判命上訴人陳俊傑應給付被上訴人1,296,000 元，
    上訴人陳定和應給付被上訴人1,350,000元，均自98年12月2
    7 日起至清償日止，按年息百分之五計算之利息，而駁回被
    上訴人依民法第478 條消費借貸之法律關係請求上訴人陳俊
    傑應返還借款2,646,000 元予被上訴人部分（此部分未據被
    上訴人聲明上訴已告確定）。上訴人就其敗訴部分不服，提
    起上訴，聲明求為：(一)原判決不利於上訴人陳俊傑、陳定
    和之部分均廢棄。(二)上開廢棄部分，被上訴人在第一審之
    訴及假執行之聲請均駁回。(三)第一、二審訴訟費用均由被
    上訴人負擔。被上訴人答辯聲明：(一)上訴駁回。(二)訴訟
    費用由上訴人負擔。
四、兩造不爭執事項：
  (一)被上訴人之女卓慧貞與上訴人陳俊傑為男女朋友關係，雙方
    曾於84年間開始交往，感情穩定而論及婚嫁。
  (二)上訴人陳俊傑曾於86 年4月7日以匯款方式匯入200萬元至被
    上訴人之帳戶中，於翌日即4月8日被上訴人即轉匯至訴外人
    黃佳士帳戶內。
  (三)被上訴人於86 年至87年間，先後匯給上訴人陳俊傑150,000
    元、296,000 元、350,000元（另500,000元部分於上訴後有
    爭執），上訴人陳俊傑位於臺北區中小企業銀行之帳戶內。
    被上訴人另匯款850,000 元，予另一上訴人即陳俊傑之父親
    陳定和之帳戶內。
  (四)被上訴人持有由上訴人陳俊傑於87年7 月10日所簽發票號DC
    0000000 號、票面金額50萬元、付款人為世華聯合商業銀行
    之支票一紙。
  (五)上訴人陳俊傑於88年1 月15日寫下「伯母（即本件被上訴人
    ）…我知道那筆錢的日期已到，而我答應您的承諾也沒有做
    到…今年四月份我會回臺灣工作，屆時我會工作來償還的，
    希望您再次給我補償的機會」書信給被上訴人收執。
五、本院得心證之理由：被上訴人主張上訴人陳俊傑收受被上訴
    人1,296,000元，上訴人陳定和收受被上訴人1,350,000元，
    屬不當得利應返還被上訴人，為上訴人否認，並以前揭情詞
    置辯。是本件所應審究之爭點為：上訴人陳俊傑、陳定和所
    收受之前開金額是否屬於不當得利？若屬於不當得利，則上
    訴人以86 年4月7日匯予被上訴人之200萬元主張抵銷是否可
    採？茲分述如下：
(一)按當事人就其提出之事實，應為真實及完全之陳述。且當事
    人對於其請求及抗辯所依據之原因事實，應為具體之陳述，
    以保護當事人之真正權利及維持國家之法律秩序，此觀民事
    訴訟法第195條第1項之規定及其修正理由、第266條第3項之
    規定自明。又主張不當得利存在之當事人，對於不當得利請
    求權之成立要件即他方無法律上之原因受利益，致其受有損
    害應負舉證責任，其判斷是否該當上開不當得利之成立要件
    時，應以「權益歸屬說」為標準，亦即欠缺法律上原因而違
    反權益歸屬對象取得其利益者，即應對該對象成立不當得利
    ，故關於不當得利之無法律上原因之消極要件，原則上固應
    由主張權利者負舉證責任。惟此一消極事實本質上難以直接
    證明，僅能以間接方法證明之。因此，倘主張權利者對於他
    方受利益，致其受有損害之事實已為證明，他造就其所抗辯
    之原因事實，除有正當事由（如陳述將使其受到犯罪之追訴
    等），應為真實完全及具體之陳述，以供主張權利者得據以
    反駁，俾法院憑以判斷他造受利益是否為無法律上原因。如
    他造違反上開義務時，法院應於判決時依全辯論意旨斟酌之
    ，有最高法院98年度台上字第391號判決可供參酌。
(二)被上訴人主張上訴人陳俊傑收受被上訴人1,296,000 元，上
    訴人陳定和收受被上訴人1,350,000元等情應屬可採：
   1、就上訴人陳俊傑收受被上訴人1,296,000元部分
    (1)上訴人就被上訴人主張其於86年4月28日匯款150,000元、
      於86年7月10日匯款296,000元、於86年11月6日匯款350,0
      00元予上訴人陳俊傑等情並不爭執，且就其中296,000 元
      部分有臺北區中小企業銀行匯款回條（本院卷第156 頁）
      、聯邦商業銀行4 月12日調閱資料回覆函所附上訴人陳俊
      傑聯邦銀行帳戶（帳號000000000000）存摺存款明細（本
      院卷第77 頁）可憑；其中150,000元部分則有永豐商業銀
      行鶯歌分行100 年4月18日函所附被上訴人86年4月28日取
      款憑條、匯款單（本院卷第106、107頁），國泰世華銀行
      100年6月3日函第5頁所附上訴陳俊傑活期儲蓄存款帳戶（
      帳號000000000000）往來明細（本院卷第180 頁）可憑；
      另350,000 元部分則有台北區中小企業銀行匯款回條（本
      院卷第156頁）、國泰世華銀行前揭函第2頁所附上訴陳俊
      傑支票存款帳戶（帳號000000000000）往來明細（本院卷
      第177頁）可憑，均堪採信。
    (2)上訴人就被上訴人提出被上訴人持有由上訴人陳俊傑於87
      年7月10日所簽發票號DC0000000號、票面金額50萬元、付
      款人為世華聯合商業銀行之支票一紙（見本院卷第157頁）
      ，主張上訴人陳俊傑另有收受500,000 元部分，雖為上訴
      人所否認，並辯稱前開支票係應被上訴人要求便利其融資
      調現以為清償而開立，嗣後調得之款項上訴人即指定匯入
      陳定和之帳戶（即86年5月8日匯入之50萬元），被上訴人
      並未就前開支票另交付上訴人任何現金云云（見本院卷第
      249 頁，上訴人綜合辯論意旨狀）。惟查，上訴人陳俊傑
      於原審99 年2月25日言詞辯論時到庭自認其確有收到被上
      訴人之匯款1,296,000 元，另上訴人陳定和亦有收到匯款
      1,350,000元（見原審卷第83頁），依民事訴訟法第279條
      第1 項規定，被上訴人就此無庸舉證。上訴人於事後翻異
      前詞將上訴人陳定和於86 年5月8日收到之匯款500,000元
      與上訴人陳俊傑收到之款項相為混肴，且前開50萬元之匯
      款日為86年5月8日與前開支票之發票日87 年7月10日相距
      一年，又乏其他事實佐證兩者間關係，自無從僅以此證明
      前開自認與事實不符，是上訴人所辯尚難採信。另查，上
      訴人本院100 年5月20日準備程序時稱：「（提示原證4號
      書信第7行原審卷37 頁，為何你當時會寫這封信給被上訴
      人？）因為我要借錢還被上訴人。」「我要還他錢，因他
      會逼我，他女兒（即卓慧貞）說他媽媽的錢是跟人家借來
      的，後來被上訴人說這50萬元不用還了，因為這三年我幫
      他們家很多。」等語（見本院卷第160頁背面及第161頁）
      ，足認上訴人就前開50萬元主張上訴人陳俊傑有收到此筆
      500,000元之款項等情為可採。
   2、就上訴人陳定和收受被上訴人1,350,000元部分：
      被上訴人主張其於86 年4月28日匯款850,000元、於86年5
      月8 日匯款500,000元，共1,350,000元予上訴人陳定和等
      情並不爭執，且有永豐商業銀行鶯歌分行100年4月18日函
      所附被上訴人取款憑條、匯款單（本院卷第104、105、10
      6、108頁），以及新光商業銀行100年4月19日函所附上訴
      人陳定和帳戶（帳號0000000000000 ）存摺存款對帳單（
      見本院卷第126頁背面）在卷可稽，應堪採憑。
(三)被上訴人主張前開匯款為上訴人陳俊傑向被上訴人借貸之款
    項，以及上訴人抗辯所匯款項為返還被上訴人向上訴人陳俊
    傑之借款，均不可採：
     1、被上訴人主張前開匯款為上訴人陳俊傑向被上訴人借貸
        之款項部分：
        按消費借貸法律關係之成立，須具備： (1)借貸意思表
        示相互一致、 (2)交付借貸物等特別要件，是當事人主
        張有金錢借貸關係存在，除須證明有金錢之交付外，自
        須就雙方借貸意思表示互相一致，負舉證之責，若僅證
        明有金錢之交付而未證明借貸意思表示一致者，尚不能
        認為有金錢借貸關係存在。被上訴人主張上訴人陳俊傑
        收受被上訴人1,296,000 元，上訴人陳定和收受被上訴
        人1,350,000 元等情為真實，如前所述，惟上訴人否認
        前開款項係上訴人陳俊傑向被上訴人之借款，自應由被
        上訴人就兩造間有借貸意思表示互相一致之事實負舉證
        責任。被上訴人就此雖以被上訴人陳俊傑於於88年1月1
        5 日書信表示：「伯母（即被上訴人）．．．我知道那
        筆錢的日期已到，而我答應您的承諾也沒有做到．．．
        今年四月份我會回臺灣工作，屆時我會工作來償還的，
        希望您再次給我補償的機會」等語（見原審卷第37頁）
        為證，惟前開書信內容僅並未表明取得款項之原因為消
        費借貸或其他原因，亦未具體指出借款之金額及時間，
        且參酌兩造間之金錢往來非僅一筆，匯款時間與書信時
        間相隔近兩年，實無從執此確認被上訴人與上訴人陳俊
        傑就前開匯款有何消費借貸之意思存在，是被上訴人主
        張與上訴人陳俊傑間就2,646,000 元有消費借貸關係存
        在，應不足取。
     2、上訴人抗辯所匯款項為返還被上訴人向上訴人陳俊傑之
        借款部分：
        上訴人抗辯被上訴人匯款之原因為返還借款，並辯稱：
        84年間被上訴人之女卓慧貞與上訴人陳俊傑交往，上訴
        人曾託卓慧貞向上訴人借款30多萬元用以整修佛堂，該
        筆款項以現金交付，又86年間被上訴人託詞家中急需用
        錢，而透過卓慧貞向上訴人陳俊傑借款200萬元伊曾於8
        6年4月7日匯款200萬元至被上訴人之帳戶等語。惟查，
        上訴人之前開抗辯為被上訴人所否認，且前開30餘萬元
        部分，上訴人並未就曾消費借貸及交付現金之事實舉證
        以實其說，自難採憑。另有關上訴人陳俊傑曾匯款2,00
        0,000元予被上訴人一節，雖有永豐商業銀行鶯歌分行1
        00年5月26日函所附被上訴人帳戶（帳號0000000000000
        ）客戶歷史檔明細查詢一覽表可憑（本院卷第172 頁）
        ，惟上訴人就此筆匯款為被上訴人向其借款，並兩造間
        有消費借貸之意思存在等情，則未能舉證以實其說，自
        難採信。
(四)依前所述，被上訴人主張上訴人陳俊傑收受被上訴人1,296,
    000元，上訴人陳定和收受被上訴人1,350,000元為可採，被
    上訴人主張前開匯款為借予上訴人陳俊傑之款項則非可採，
    而上訴人就其等受領前開匯款之原因所為之抗辯亦無足採，
    自應認上訴人係無法律上原因受有前開匯款之利益，致被上
    訴人受有損害，被上訴人請求上訴人返還所受利益，即屬有
    據。
(五)上訴人另抗辯上訴人陳俊傑匯予被上訴人之2,000,000 元，
    被上訴人就此獲有不當得利，得就此金額與被上訴人之請求
    為抵銷云云。被上訴人雖不爭執上訴人陳俊傑有匯款之事實
    ，惟否認獲有不當得利，並稱前開匯款係受上訴人陳俊傑之
    指示另匯入黃佳士帳戶並無不得當利等語。經查，前開款項
    於86年4月7日匯入被上訴人帳戶後，隨即於翌日（4月8日）
    轉帳匯入黃佳士帳戶，此除有前揭永豐銀行鶯歌分行100年5
    月26日函所附被上訴人帳戶明細外，另有黃佳士於國泰世華
    銀行館前分行帳戶（帳號000000000000）交易明細（見原審
    卷第151 頁）可憑。又前開匯款之原因，經證人黃佳士於原
    審99年5月20日及6月24日言詞辯論時證稱：不認識被上訴人
    與被上訴人亦無任何關係，知道上訴人陳俊傑是中興證券之
    外交割員，並稱帳戶是伊的，上開帳戶並非伊在使用，係由
    黃三郎之會計連久慧在處理等語。（見原審卷第135 頁背面
    、140頁）證人黃三郎則於原審99年7月22日言詞辯論時證稱
    ：上訴人陳俊傑是中興證券之員工，伊是中興證券客戶，連
    久慧中興證券指定來幫忙伊記帳、接單及買賣股票，伊同時
    擔任金主角色，買賣股票時伊共使用20幾個人頭帳戶，黃佳
    士之帳戶有被伊及連久慧使用。上訴人陳俊傑曾於86年前後
    從伊之帳戶盜領1,800 萬元，伊印章與存摺均由連久慧在保
    管，聽說是陳俊傑積欠地下錢莊錢才盜領上開款項，經伊催
    討後有還清1,800 萬元，至於上訴人陳俊傑還款之金額如何
    取得，伊則不清楚等語。（見原審卷第166頁背面至167頁背
    面）黃三郎經本院再次傳訊，雖未到庭惟以呈報狀稱：陳俊
    傑當時是中興證券之外交割人員，在85、86年間與連久慧為
    男女朋友關係，伊帳戶印章是連久慧保管，陳俊傑依其要求
    到銀行轉帳3,600 萬元以交割股票，竟偷蓋印章從轉帳改成
    提領現金就在當日拿走了1,800萬元等語（見本院卷第141頁
    ），並參酌上訴人陳俊傑於國泰世華銀行之證券活期儲蓄存
    款帳戶於前開200萬元匯款之同日（86 年4月7日），確有一
    筆1,800 萬元之款項匯入，於同日又以提現方式提出，此有
    上訴人陳俊傑國泰世華銀行帳號000000000000帳戶明細資料
    可憑（本院卷第176 頁），以及上訴人陳俊傑自承：「他（
    黃三郎）與金主的業務都是我在幫他跑。與連久慧是同事關
    係」等語（見本院卷第159 頁背面），證人即被上訴人之女
    卓慧貞於本院證稱：「（200 萬元匯款的原因？）上訴人匯
    款的隔天就叫我把200 萬元匯給黃佳士的帳戶，我不認識黃
    佳士，戶名及帳號皆由上訴人提供。」「（86年4月7日為何
    上訴人要匯200 萬元到你母親的帳戶？）證人因為是上訴人
    要返還借款。匯款隔天上訴人馬上打電話給我母親說馬上要
    將這筆款匯出，否則我們也會有事。」等語綜合以觀（見本
    院卷第162 頁背面），因認證人黃三郎與上訴人間並無仇怨
    ，應不致冒偽證之風險為虛偽之證述，其證詞與證人黃佳士
    及卓慧貞之證詞並無扞格之處，且前揭上訴人陳俊傑於國泰
    世華銀行之證券帳戶86年4月7日1800萬元之匯入及提出，與
    該帳戶平時至多僅為數十萬元之往來相較顯非尋常，亦與證
    人黃三郎證述之金額相符，時間則大致相同，黃三郎所為證
    詞應可採信。由前開事證可知，被上訴人與其女卓慧貞均不
    認識黃佳士，黃佳士之帳戶由連久慧管理作為黃三郎買賣股
    票使用，連久慧並持有印章，黃三郎為股票交易時，連久慧
    負責記帳、接單，上訴人陳俊傑則處理外交割之工作（即證
    券公司為服務大客戶派員代為處理在交易場所外之款券交付
    事宜），上訴人陳俊傑所匯入被上訴人帳戶200 萬元款項，
    與前開1,800萬元之匯入及提出有關，被上訴人辯稱該200萬
    元之匯款係依上訴人陳俊傑之指示於翌日匯入黃佳士帳戶，
    被上訴人並無不當得利等情應堪認為真實。上訴人以前開20
    0 萬元匯款主張被上訴人無法律上原因獲有利益，請求被上
    訴人返還，並以此為抵銷之抗辯，洵非有據。
六、綜上所述，被上訴人主張上訴人陳俊傑收受1,296,000 元，
    上訴人陳定和收受1,350,000 元，屬於無法律上原因受有利
    益致被上訴人受有損害等情，堪信為真實，上訴人所辯前開
    款項為返還借款或其有200 萬元之債權可供抵銷云云為不足
    採，被上訴人自得依不當得利之法律規定請求上訴人返還所
    受利益。從而，被上訴人聲明請求上訴人陳俊傑應給付被上
    訴人1,296,000元，上訴人陳定和應給付被上訴人1,350,000
    元，均自起訴狀繕本送達之翌日即98年12月27日起至清償日
    止，按年息百分之五計算之利息，並為以供擔保為條件之假
    執行聲請，為有理由，應予准許。原審為上訴人敗訴之判決
    ，並為假執行之宣告，核無不合。上訴意旨指摘原判決不當
    ，求予廢棄改判，為無理由，應予駁回。
七、本件事證已臻明確，兩造其餘攻擊防禦方法及未經援用之舉
    證，經審酌核與本件判決結果不生影響，不再逐一論述，附
    此敘明。
八、據上論結，本件上訴為無理由，依民事訴訟法第449條第1項
    、第78條判決如主文。
中    華    民    國   100    年    11    月    23    日
                    民事第二庭
                        審判長法  官  吳謙仁
                              法  官  李瓊蔭
                              法  官  張松鈞
正本係照原本作成。
如不服本判決，應於收受送達後20日內向本院提出上訴書狀，其
未表明上訴理由者，應於提出上訴後20日內向本院補提理由書狀
（均須按他造當事人之人數附繕本）上訴時應提出委任律師或具
有律師資格之人之委任狀；委任有律師資格者，另應附具律師資
格證書及釋明委任人與受任人有民事訴訟法第466條之1第1項但
書或第2項（詳附註）所定關係之釋明文書影本。如委任律師提
起上訴者，應一併繳納上訴審裁判費。
中    華    民    國   100    年    11    月    23    日
                              書記官  周淑靜
附註：
民事訴訟法第466條之1（第1項、第2項）：
對於第二審判決上訴，上訴人應委任律師為訴訟代理人。但上訴
人或其他法定代理人具有律師資格者，不在此限。
上訴人之配偶、三親等內之血親、二親等內之姻親，或上訴人為
法人、中央或地方機關時，其所屬專任人員具有律師資格並經法
院認為適當者，亦得為第三審訴訟代理人。